【裁判字號】    95,訴,556
【裁判日期】    951026
【裁判案由】    損害賠償
【裁判全文】
臺灣士林地方法院民事判決               95年度訴字第556號
原      告  甲○○
被      告  乙○○
訴訟代理人  郭承昌律師
上列當事人間損害賠償事件，由本院刑事庭移送前來，本院於中
華民國95年10月11日言詞辯論終結，判決如下：
    主  文
被告應給付原告新台幣萬零伍拾元，及自民國九十五年八月十
八日起至清償日止，按年息百分之五計算之利息。
原告其餘之訴駁回。
訴訟費用由被告負擔百分之三，餘由原告負擔。
本判決第一項得假執行。
原告其餘假執行之聲請駁回。
    事實及理由
一、原告起訴主張：被告為設於台北縣淡水鎮○○路162 號「泰
    豐貨運行」之司機，原告為該貨運行負責人，93年11月10日
    下午4 時許，在上址貨運行客廳內，二人因故爭執口角，被
    告不滿原告之處理態度，憤而出手毆打原告，致原告受有下
    唇內膜五處撕裂傷及前胸挫傷紅腫之傷害，並當眾以「幹你
    老母」等言語侮辱原告，被告所涉及之傷害及公然侮辱之犯
    行，經檢察官提起公訴後，由本院以95年度易字第50號刑事
    判決分別判處拘役25日及15日，應執行拘役35日確定。原告
    因上開傷害，已支出醫療費用新台幣（下同）20,000元。且
    被告上開毆打及侮辱行為，不法侵害原告之身體及名譽權，
    原告亦受有精神上之損害。爰依民法第184 條第1 項前段、
    第193 條第1 項，請求被告賠償醫療費用20,000元，以及依
    第195 條第1 項，請求被告賠償非財產之損害賠償1,000,00
    0 元等語。並聲明：(一)被告應給付原告1,020,000 元，及自
    起訴狀繕本送達翌日起至清償日止，按年息百分之五計算之
    利息。(二)願供擔保，請准宣告假執行。
二、被告則以：刑案部分被告固採認罪協商之方式而告確定，但
    本件係肇因於兩造互毆，且當時被告也未以「幹你老母」辱
    罵原告，原告在刑案偵查時也涉嫌找證人孫健成作偽證。原
    告所提之醫療單據是骨科醫師所開立，與所受傷害無涉，另
    請求之非財產之損害賠償，也無依據等語。並聲明：駁回原
    告之訴及假執行之聲請。
三、兩造不爭執之事實：（見本院95年9 月14日之言詞辯論筆錄
    第1頁、第2頁）
  (一)被告為設於台北縣淡水鎮○○路162 號「泰豐貨運行」之司
    機，原告為該貨運行負責人，93年11月10日下午4 時許，在
    上址貨運行客廳內，二人因故爭執口角，被告不滿原告之處
    理態度，憤而基於普通傷害人身體之犯意，出手毆打原告，
    致其受有下唇內膜五處撕裂傷及前胸挫傷紅腫之傷害，並於
    不特定多數人得共見共聞之情形下，公然當眾以「幹你老母
    」等言語侮辱原告，被告所涉及之傷害及公然侮辱之犯行，
    經檢察官提起公訴後，由本院以95年度易字第50號刑事判決
    分別判處拘役25日及15日，應執行拘役35日確定。
  (二)原告係專科畢業；被告係高中肄業。
  (三)兩造於93年11月10日之公祥醫院診斷證明書（附於台灣士林
    地方法院檢察署94年度偵字第4364號偵查卷宗第18、19 頁
    ）。
  (四)兩造93年、94年之財產及所得資料。
  (五)原證一之公祥醫院門診收據。
四、整理兩造之爭點：（同上筆錄第2頁）
  (一)被告上開行為是否構成對原告身體權及名譽權之侵權行為？
  (二)被告辯稱兩造當時係互毆，是否有理由？
  (三)原告得請求之醫療費用及非財產損害賠償金額若干？
五、得心證之理由：
  (一)被告於前揭時、地，毆打原告成傷以及以言詞辱罵原告之事
    實，業據原告提出與所述相符之公祥醫院之診斷證明書1 紙
    （影本）為證，而被告涉及之傷害及公然侮辱犯行，亦經本
    院刑事庭以被告全部認罪為由，以95年度易字第50號刑事判
    決分別判處拘役25日及15日，應執行拘役35日確定，已足以
    認定原告主張被告有故意不法侵害原告身體權、名譽權之侵
    權行為等情為真正。雖被告嗣於本件審理時改稱當時並未以
    「幹你老母」辱罵原告，並辯稱原告在刑案偵查時有涉嫌找
    證人孫健成作偽證云云，惟參酌被告既已於刑事審理時表示
    認罪，並自白有傷害及言詞辱罵原告等事實，且對於證人孫
    健成之偵訊筆錄內容，亦表示無意見（見該刑案95年2 月7
    日之準備程序筆錄第2 頁、審判筆錄第1 頁、第2 頁），則
    被告未舉證證明其上開自白或供述與事實不合前，本院認為
    被告上開辯解，尚不足採。
  (二)被告固辯稱兩造當時係互毆云云，然已為原告所否認，本院
    參酌原告於警訊時原供稱：「（原告）是用手拉扯方式毆打
    」等語（見93年11月10日台北縣政府警察局淡水分局興仁派
    出所製作之偵訊筆錄，附於台灣士林地方法院檢察署94年度
    偵字第4364號偵查卷宗第10頁），嗣於偵訊時則改稱：「‧
    ‧我拉住他（原告），他不高興，手就要甩開我，就打到我
    ‧‧他手一直亂揮，因為他手比較短，一直揮打，朝我手及
    胸部打。」等語（見94年10月5 日之檢察官訊問筆錄，附於
    台灣士林地方法院檢察署94年核退偵字第132 號偵查卷宗第
    13頁），認為被告所述之原告出手毆打情形並不一致，尚難
    遽信為真，被告迄未再舉以實其說，則此部分抗辯，亦不足
    採。
  (三)按「因故意或過失，不法侵害他人之權利者，負損害賠償責
    任」、「不法侵害他人之身體或健康者，對於被害人因此喪
    失或減少勞動能力或增加生活上之需要時，應負損害賠償責
    任。」、「不法侵害他人之身體、健康、名譽、自由、信用
    、隱私、貞操，或不法侵害其他人格法益而情節重大者，被
    害人雖非財產上之損害，亦得請求賠償相當之金額。」民法
    第184 條第1 項前段、第193 條第1 項、民法第195 條第1
    項前段分別已定有明文。而損害賠償之範圍，本應以被害人
    實際所受損害為衡。且當事人主張有利於己之事實者，就其
    事實有舉證之責任，民法第216 條第1 項及民事訴訟法第27
    7 條亦分別有明文規定。茲就原告之各項請求，分別審酌如
    下：
  1.請求增加生活上需要所受之損害：
    原告固主張支出醫療費用20,000元，然僅提出原證一共二張
    之門診收據為佐。其中部分負擔50元部分，為原告支出之部
    分，業據原告提出原證一第一頁上方之公祥醫院之門診收據
    （均影本）附卷可證，雖被告辯稱原告所提之醫療單據是骨
    科醫師所開立，與所受傷害無涉云云。然查，兩造均不爭執
    93年11月10日當日均有前往公祥醫院請同一位醫師開立診斷
    證明書（見台灣士林地方法院檢察署94年度偵字第4364號偵
    查卷宗第18、19頁），其中原告之診斷證明書確實記載原告
    93年11月10日來院檢查治療，則原告提出公祥醫院當日之門
    診收據表示有進行診療而支出部分負擔50元，自屬有據，被
    告上開辯解，並無理由，仍堪信原告此部份之請求為真正。
    至於原證一第一頁上方之公祥醫院門診收據所載之健保給付
    1,828 元部分，並非原告實際支出，自不認為被告受有該部
    分損害。又原告雖支出診斷證明書費2,000 元（即原證一第
    一頁下方門診收據之記載），然因證明書費本不屬損害賠償
    必要之支出，因此亦不能請求被告賠償。除此之外，原告亦
    未證明尚有支出其他醫療費用。故原告請求醫療費用超過50
    元之部分，尚乏依據，難認有理由。
  2.請求非財產之損害：
    關於非財產上之損害，被告雖應依民法第195 條第1 項負賠
    償責任，但以相當金額為限，所謂相當，自應以實際加害情
    形與身體權及名譽權之影響是否重大，及被害人之身分地位
    與加害人經濟狀況等關係定之。本院審酌原告受傷及遭被告
    辱罵之程度，原告為44年2 月12日生（見公祥醫院之診斷證
    明書記載）、男性、專科畢業、當時擔任貨運行負責人；被
    告為60年7 月27日出生、高中肄業、當時擔任貨運行司機，
    僅因細故即徒手毆打原告，惟於行為後已因本件傷害及公然
    侮辱行為遭判刑確定，於刑事審判中坦承上開行為，以及斟
    酌兩造93年、94年之財產及所得資料等一切情形，認為原告
    於請求被告給付30,000元之非財產之損害賠償之範圍內，尚
    屬公允。逾此範圍之請求，則非正當。
六、綜上所述，原告基於侵權行為之法律關係，請求被告給付原
    告30,050元（50+30000＝30050） 之範圍內，洵屬正當。又
    遲延之債務，以支付金錢為標的者，債權人得請求依法定利
    率計算之遲延利息，但約定利率較高者，仍從其約定利率；
    應付利息之債務，其利率未經約定，亦無法律可據者，週年
    利率為百分之五。民法第233 條第1 項、第203 條分別定有
    明文。從而，原告請求被告給付30,050元及自起訴狀繕本送
    達翌日即95年8 月18日起至清償日止，按年息百分之五計算
    之利息，洵屬正當，應予准許，逾此部分所為之請求，則無
    理由，應予駁回。
七、通常程序所命給付之金額未逾500,000 元之判決，法院應依
    職權宣告假執行，民事訴訟法第389 條第1 項第5 款定有明
    文，而本件原告勝訴部分，合計未逾上開數額，本院自應依
    上開規定職權宣告假執行，故原告雖陳明願供擔保聲請假執
    行，即無必要再命供擔保始得假執行。至於原告其餘敗訴部
    分所為假執行之聲請，因該部分訴之駁回而失所依據，自不
    應准許，併予駁回之。
八、本件為判決基礎之事證已臻明確，兩造其餘主張及陳述，核
    與本件之論斷結果無影響，自無庸逐一審酌論述，附此敘明
    。
九、據上論結，原告之訴為一部有理由、一部無理由，依民事訴
    訟法第79條、第389 條第1 項第5 款，判決如主文。
中    華    民    國    95    年    10    月    26    日
                  民事第二庭法  官  林政佑
以上正本證明與原本無異
如對本判決上訴須於判決送達後20日內向本院提出上訴狀
中    華    民    國    95    年    10    月    26    日
                            書記官  楊錫芬


司法院資訊處製作；財團法人民間司法改革基金會備份。
